臺灣基隆地方法院刑事判決　　　　　　　　　　　　　九十三年度交簡上字第一號
　　上　訴　人　臺灣基隆地方法院檢察署檢察官
　　上　訴　人
　　即　被　告　甲○○　男　二.
右上訴人等因上訴人即被告過失傷害案件，不服本院基隆簡易庭九十二年度基交簡字
第三○七號，中華民國九十二年十二月五日第一審判決（聲請簡易處刑案號：臺灣基
隆地方法院檢察署九十二年度偵字第二四四九號）提起上訴，本院管轄之第二審合議
庭判決如左：
    主  文
原判決撤銷。
甲○○因過失致人於死，處有期徒刑伍月，如易科罰金以參佰元折算壹日。
    事  實
一、甲○○明知未領有駕駛執照者，不得駕駛重型機器腳踏車，竟於民國九十二年六
    月十三日晚間九時許，無照騎乘車牌號碼ＬＯＸ─３４３號重型機車並搭載朋友
    戊○○，沿基隆市○○街外木山風景區○○道路，由基隆市區往大武崙漁港方向
    行駛，行經外木山外環道路處，甲○○本應注意行車速度，在未劃設行車分向限
    制線之市區道路不得超過三十公里，行經狹路應減速慢行，作隨時停車之準備，
    且依當時天候狀況為雨，有路燈夜間照明，該路段限速三十公里，為直路，無行
    車管制號誌，路面舖裝柏油，濕潤，無缺陷，無障礙物，視距良好等情形，又無
    不能注意情事，詎甲○○竟疏未注意減速慢行，猶以時速約五十公里之高速行駛
    ，適有周茂松於飲酒後（血液中含酒精濃度一八七‧三MG/DL）騎乘車號ＬＤＯ
    ─８４６號重型機車，由對向大武崙漁港往文化路方向行至該處，亦疏未注意應
    靠右行駛減速慢行，竟貿然偏左行駛進入甲○○之車道，甲○○因車速過快，欲
    緊急煞停已然不及，與周茂松之機車發生碰撞，致周茂松人車倒地，周茂松經送
    往台北榮民總醫院急救仍於翌日（九十二年六月十五日）凌晨五時五分許因頭部
    外傷併顱內出血傷重不治死亡。甲○○於肇事後仍停留現場，於有偵查犯罪職權
    之機關尚不知何人為肇事者前，即主動向到場處理之警員己○○表明其係肇事者
    並陳述肇事之經過，自首而接受裁判。
二、案經周茂松之子女丙○○及乙○○訴由暨臺灣基隆地方法院檢察署檢察官相驗後
    自動檢舉偵查後，向本院聲請以簡易判決處刑。
    理  由
一、訊據被告上訴人即被告甲○○固不否認於右揭時、地無駕駛執照騎稱機車，與被
    害人周茂松騎乘之機車發生碰撞等事實，惟矢口否認有過失行為，辯稱：是被害
    人酒醉駕車且侵入伊車道碰撞伊機車，始發生車禍，伊對此車禍之發生未有過失
    云云。經查：
  (一)前揭犯罪事實，業據告訴人丙○○、乙○○及告訴代理人徐念懷於檢察官偵查中
    及本院調查、審理時指訴歷歷。
  (二)證人即被告所搭載之乘客戊○○於審理時證稱：車禍發生當天，被告騎車載我，
    共有三部機車去外木山，我們是最後一部機車，前面二部機車告訴我們對向有一
    部機車要小心，他們二部機車已經閃過，我們要閃可是卻擦撞到，我們往右邊跌
    到，被害人往左邊跌倒，一個在旁邊散步的路人叫警察來，當時車速大約五十至
    六十公里等語（本院九十三年二月二十四日審判筆錄參照）；核與被告於警詢及
    檢察官偵查中自白：當日伊騎機車載戊○○，沿基隆市○○街外木山風景區○○
    道路往大武崙方向行駛，與被害人騎乘之紅色重機車發生對撞，伊有煞車但還是
    撞到，當時車速約為五十公里等語情節相符（相驗卷宗第十一、十二頁警詢筆錄
    、第三十八頁背面偵訊筆錄），顯然被告確有超速行駛之違規情事，且車禍發生
    後警員到場處理，發現被告及被害人之機車左前車頭斜板均因撞擊而毀損破裂，
    被告並自述肇事經過情形為：我往右邊閃避，已經閃到快靠路邊石柱，但還是發
    生對撞，我車左前側與被害人車子左前側發生撞擊等情，此有卷附之道路交通事
    故調查報告表暨現場圖及現場、車損照片二十七張、道路交通事故現場談話紀錄
    表(一)、道路交通事故補充資料(二)可證，益徵被告所辯事故發生時未碰撞被害人，
    而是遭對方撞擊始發生車禍云云，要屬卸責之詞，不足採信。
  (三)再者自卷附之道路交通事故調查報告表暨現場圖及現場照片所示之情形以觀，肇
    事路段寬五‧八公尺，而被害人機車倒地刮地痕起點北距路面邊線一‧七公尺，
    被告機車倒地刮地痕起點北距路面邊線０‧六公尺，撞擊後之散落物亦較靠近路
    面北側（即被告行駛之車道）等情，並經臺灣基隆地方法院檢察署檢察官於九十
    二年六月十五日到現場勘驗明確，製有勘驗筆錄一份在卷可佐，足證被害人之機
    車有偏左（北方）行駛侵入被告車道乙節無訛，雖被害人酒後駕駛重機車行經路
    中無分向標線狹路偏左行駛，固同為本次車禍之肇事原因，然倘被告能減速慢行
    ，作隨時停車之準備，在被害人騎乘機車貿然侵入車道之情形下，停等被害人行
    為完成，則仍可避免本起車禍之發生，乃被告竟未停等被害人之行為完成或採取
    其他相類足以避免本起車禍發生之安全措施，反超速行駛，則被告就本起車禍之
    發生要屬與有過失乙節，自屬堪可認定。
  (四)綜上所述，本件事證明確，被告過失之犯行，洵堪認定。
二、按「行車速度應依標誌或標線之規定，無標誌或標線者，應依左列規定：一、在
    未劃設車道線或行車分向線之道路，市區時速不得超過三十公里……四、行經狹
    路應減速慢行，作隨時停車之準備」；「又汽車駕駛人未領有駕駛執照駕車者，
    處新台幣六千元以上一萬元二千元以下罰鍰，並當場禁止其駕駛及扣留其汽車牌
    照」，道路交通安全規則第九十三條第一項第一款、第四款及道路交通管理處罰
    條例第二十一條第一款第一款分別定有明文。被告駕車於道路上行駛自應注意上
    開規定，而本件車禍發生當時被告尚未領有駕駛執照一節，亦為被告所是認，且
    依附卷之交通事故調查報告表所載，本件肇事時、地之天候為與、夜間有照明，
    該路段限速三十公里，路況為市區道路○○路，無行車管制號誌、無分向設施，
    路面舖裝柏油，濕潤，無缺陷，無障礙物，視距良好等情形，被告並無不能注意
    之情事，竟疏未注意前開規定，仍以五十公里時速急駛，並未減速慢行作隨時停
    車之準備，肇生本件事故，其有過失甚明，況本件交通事故經送臺灣省基宜區車
    輛行車事故鑑定委員會定結果，亦認為「周茂松（酒測值187.3MG/DL）駕駛重機
    車行經路中無分向標線狹路偏左行駛，致與迎面沈車撞及，為肇事主因」、「甲○○無照駕駛重機車行經路中無分向標線狹路，未減速反嚴重超速行駛，致與周
    車撞擊，為肇事次因」，有該委員會九十二年八月二十日基宜鑑字第九二０四九
    六號鑑定意見書附卷可參，益證被告之行為確有過失。又被害人周茂松確因
    本件車禍，致頭部外傷、顱內出血，送醫後傷重不治死亡等情，亦經臺灣基隆地
    方法院檢察署檢察官督同法醫師相驗屬實，有相驗屍體證明書、驗斷書、勘驗筆
    錄及相驗照片十張在卷可證，足徵被告之過失行為與被害人死亡之結果間，具有
    相當因果關係，本件事證明確，被告過失致死犯行足堪認定，應予依法論科。
三、核被告甲○○所為係犯刑法第二百七十六條第一項之過失致死罪。按「汽車駕駛
    人，無駕駛執照駕車、酒醉駕車、吸食毒品或迷幻藥駕車、行駛人行道或行經行
    人穿越道不依規定讓行人優先通行，因而致人受傷或死亡，依法應負刑事責任者
    ，加重其刑至二分之一」，道路交通管理處罰條例第八十六條第一項定有明文，
    且此依同條例第三條第八款之規定，於騎乘機車肇事致人受傷或死亡時亦有適用
    ，本件被告無駕駛執照，仍駕駛機車肇事，致被害人死亡，依法應負刑事責任，
    並依道路交通管理處罰條例第八十六條第一項規定加重其刑。又被告於犯罪未發
    覺前，主動向前往現場處理之員警己○○承認肇事之事實，業據證人己○○到庭
    證述屬實（本院九十三年四月八日審判筆錄參照），其對未發覺之罪自首並接受
    裁判，應依刑法第六十二條前段規定，減輕其刑，並先加後減。原審據以論罪科
    刑，固非無見，惟查原審未及審酌被告自首之行為，未依規定減輕其刑，自屬有
    所違誤。被告猶執前詞上訴，否認其過失犯行，並指摘原判決不當；檢察官以原
    審量刑顯屬過輕為由向本院提起上訴，指摘原判決不當，雖均無理由，然原判決
    既有前揭可議之處，即應由本院予以撤銷改判。爰審酌被告應深知駕駛機車為一
    具便利性但具有高度危險性之操作，一旦肇事即會釀成嚴重之家破人亡慘劇，人
    倫至親永隔，將造成社會秩序不安，因此未取得駕駛執照不得駕車且駕車時應遵
    守交通規則謹慎駕車，乃駕駛人最基本之駕駛道德，惟其竟於未領有駕駛執照之
    情形下貿然駕車，且嚴重超速行駛，其過失程度顯非輕微，雖被害人未遵守道路
    交通安全規則酒後駕駛重型機車並偏左行駛，對本件車禍之發生亦有過失，惟被
    告之過失行為亦難辭其疚，及被告之素行、犯罪後之態度、迄今未賠償被害人家
    屬所受損害等一切情狀，量處如主文所示之刑，並諭知易科罰金之折算標準。
據上論斷，應依刑事訴訟法第四百五十五條之一第一項、第三項、第三百六十九條第
一項前段、第三百六十四條、第二百九十九條第一項前段，刑法第二百七十六條第一
項前段、第六十二條、第四十一條第一項前段，道路交通管理處罰條例第八十六條第
一項，罰金罰鍰提高標準條例第一條前段、第二條，判決如主文。
本案經檢察官丁○○到庭執行職務。
中　　　華　　　民　　　國　　九十三　　年　　　四　　　月　　二十二　　日
                                臺灣基隆地方法院交通法庭
                                    審判長  法  官  邱志平
                                            法  官  蔡岱霖
                                            法  官  汪梅芬
右正本證明與原本無異。
對於本件判決如有不服，應於收受送達後十日內，向本院提出上訴書狀，上訴於臺灣
高等法院，並按他造當事人之人數附具繕本。
                                            書記官  賴敏慧
中　　　華　　　民　　　國　　九十三　　年　　　四　　　月　　二十二　　日
【附錄論罪法條】
刑法第二百七十六條第一項：
因過失致人於死者，處二年以下有期徒刑、拘役或二千元下以罰金。
